臺灣化地方法院刑事判決
109年度訴字第956號
公  訴  人  臺灣彰化地方檢察署檢察官
被      告  趙英傑



            王泓升  



上列被告因廢棄物清理法案件，經檢察官提起公訴（108年度偵
字第12813號），本院判決如下：
    主  文
趙英傑共同犯廢棄物清理法第四十六條第一款之任意棄置有害事
業廢棄物罪，累犯，處有期徒刑壹年捌月。
王泓升共同犯廢棄物清理法第四十六條第一款之任意棄置有害事
業廢棄物罪，累犯，處有期徒刑壹年肆月。
    事  實
一、趙英傑、王泓升均明知其等並未領有直轄市、縣（市）主管
    機關或中央主管機關委託之機關所核發公民營廢棄物清除、
    處理機構許可文件，依法不得從事廢棄物清除、處理業務，
    竟共同基於非法從事廢棄物清除、處理業務及任意棄置有害
    事業廢棄物等犯意聯絡，由趙英傑於民國108年7月中旬，偕
    同不知情之不詳司機駕駛大貨車，載送於不詳處所取得如附
    表所示有害事業廢棄物1批（如附表所示），連同PVC塑膠回
    收粒1袋，分2次，載運至王泓升不知情友人盧財福（另為不
    起訴處分）之彰化縣○○鄉○○路00號之9住所處，由王泓升出
    示PVC塑膠回收粒，誆騙從事塑膠業之盧財福幫忙代售，經
    盧福財表示無法代售，趙英傑、王泓升仍騙取盧財福同意，
    暫緩運走上述有害事業廢棄物及塑膠回收粒，趙英傑、王泓
    升乃將上述有害事業廢棄物（包括碎塑膠粉）任意棄置在盧
    財福住所旁、或周圍路旁空地後，就沒有再做其他處理，以
    此方式，共同非法從事廢棄物清除、處理及非法任意棄置有
    害事業廢棄物。嗣於同年10月間，盧財福多次催促王泓升運
    走上述物品，王泓升乃於同年10月23日23時許，駕駛其車牌
    號碼0000-00號自用小貨車，前往上述盧財福住所附近棄置
    點，載運2袋上述有害事業廢棄物，前往彰化縣彰濱工業區
    ，於同年月24日0時31分許，將該2袋有害事業廢棄物，任意
    棄置在彰化縣○○鄉○○路○○○鎮○○路○○路○○○○○縣○○鎮○○段0000
    地號國有土地上後逃逸。因民眾發現後報案，經警會同彰化
    縣環境保護局人員，於108年10月29日9時許，在上述和興段
    2-10地號國有土地上查獲上述遭棄置之有害事業廢棄物2袋
    ，並循線於108年10月26日10時許，在上述盧財福住所附近
    ，查獲上述遭棄置之有害事業廢棄物33袋（嗣後王泓升載走
    5袋，如下述，尚餘28袋，另有其他不是裝廢棄物的太空包
    ），王泓升隨即於不詳時間，載走上述其中5包有害事業廢
    棄物，經警另於108年11月27日10時20分許，在彰化縣○○鎮○
    ○路0段000巷00號廣場內，在王泓升上述自用小貨車上查獲
    上述有害事業廢棄物之其中1袋（另有1袋碎塑膠粉），於10
    9年4月25日11時許，在彰化縣○○市○○0街00號王泓升住處，
    查獲上述其中4袋有害事業廢棄物。上述遭查獲之有害事業
    廢棄物，經採樣做毒性特性溶出程序（TCLP）溶出標準，檢
    測有毒重金屬「總銅」含量分別為98mg/L、206mg/L、61.4m
    g/L、101mg/L、118mg/L、27.9mg/L，超過管制標準值15mg/
    L。王泓升遭查獲後，已經委託經主管機關許可清除、處理
    該類廢棄物之公民營廢棄物清除處理機構清除、處理完畢。
二、案經彰化縣警察局和美分局報告臺灣彰化地方檢察署檢察官
    偵查起訴。
    理  由
一、本判決所引用之供述證據及非供述證據，檢察官、被告於本
    院審理時，均未爭執證據能力，且本院審酌各該證據均非屬
    違背法定程序取得或其他不得作為證據之情形，認均有證據
    能力。
二、被告王泓升部分：
　㈠訊據被告王泓升對於上述犯罪事實坦承不諱，核與證人盧財
    福、證人即盧財福之妻陳秋月、證人即彰化縣環境保護局稽
    查人員鄭瑞德之證述情節相符，並有下列證據可以佐證：
　⑴上述車號0000-00自用小貨車之車輛資料詳細報表。
　⑵路口監視器翻拍照片、現場照片。
　⑶彰化縣環境保護局108年12月27日彰環稽字第1080070450號函
    （認定棄置在彰化縣○○鎮○○段0000地號國有土地上之2袋，
    及車牌號碼0000-00號自用小貨車上所扣得之1袋，暨彰化縣
    ○○鄉○○路00號之9建物周邊所扣得之太空包廢棄物，經檢測
    結果，其「總銅」檢測值均超過TCLP溶出標準），及其檢送
    之下列證據：　
　  ①彰化縣環境保護局108年10月29日、108年11月11日編號   
     ：CH00000000、CH00000000環境稽查工作紀錄、現場稽   
     查照片、及上準環境科技股份有限公司廢棄物樣品檢驗   
     報告（樣品名稱：CH00000000-00、CH00000000-00）。
　　②彰化縣環境保護局108年11月26日編號：CH00000000環境  
      稽查工作紀錄、現場稽查照片、及上準環境科技股份有  
      限公司廢棄物樣品檢驗報告（樣品名稱：CH00000000-0  
      1、CH00000000-00、CH00000000-00）。
　　③彰化縣環境保護局108年11月27日編號：CH00000000環境  
      稽查工作紀錄、現場稽查照片、上準環境科技股份有限  
      公司廢棄物樣品檢驗報告（樣品名稱：CH00000000）。
　⑷彰化縣環境保護局108年12月12日彰環稽字第1080067040號函
    。
　⑸彰化縣環境保護局109年2月26日編號：CH00000000、CH00000
    000環境稽查工作紀錄。
　⑹彰化縣警察和美分局109年5月27日和警分偵字第1090011412
    號函及其檢送之彰化縣環境保護局109年5月6日編號：CH000
    00000環境稽查工作紀錄及現場稽查照片。
　⑺彰化縣警察局和美分局王泓升廢棄物清理法案刑案現場勘察
    報告、內政部警政署刑事警察局109年2月25日刑生字第1088
    022095號鑑定書、彰化縣警察局和美分局職務報告。
　⑻彰化縣警察局和美分局扣押筆錄、扣押物品目錄表、扣押物
    品收據（①執行日期：109年4月16日，受執行人：李宗林、
    盧財福，執行處所：彰化縣○○鄉○○路00號之9，扣押物品：
    有害事業廢棄物28袋。②執行日期：109年4月25日，受執行
    人：王泓升，執行處所：彰化縣○○市○○○街00號，扣押物品
    ：有害事業廢棄物4袋。③執行日期：109年4月25日，受執行
    人：王泓升，執行處所：彰化縣警察局和美分局伸港分駐所
    ，扣押物品：車牌號碼0000-00號自用小貨車車斗上之有害
    事業廢棄物1袋（另有碎塑膠粉1袋）。④執行日期：109年4
    月25日，受執行人：王泓升，執行處所：彰化縣伸港鄉濱海
    路與和美鎮工一路口，扣押物品：有害事業廢棄物2袋。及
    扣押物相片、現場照片。
　⑼彰化縣環境保護局109年9月18日彰環廢字第1090053342號函
    （說明查獲物為有害事業廢棄物）。
　⑽彰化縣警察局和美分局109年8月10日和警分偵字第109001700
    1號函及所檢送之彰化縣環境保護局109年7月16日彰環廢字
    第1090038078號函、王泓升函、事業廢棄物妥善清理紀錄書
    面文件、事業廢棄物處理後管制遞送三聯單、進場過磅單、
    處理後申報資料、廢棄物清運工程照片、彰化縣環境保護局
    109年5月26日彰環廢字第1090027893號函、王泓升函、事業
    廢棄物代處理契約書、事業廢棄物代清除契約書。
  ㈡綜上，足認被告王泓升上述自白核與事實相符，本件此部分
    事證已明確，被告王泓升上述犯罪行為可以認定。
三、被告趙英傑部分：
  ㈠訊據被告趙英傑雖然坦承曾與被告王泓升載運太空包至上   
   述盧財福住所附近等情，但矢口否認有何上述犯罪行為，   
   辯稱：當時載去的太空包是塑膠粒等語。經查：
  ⑴證人即被告王泓升於警詢、偵查及本院審理時結證，均證  
    稱遭查獲之事業廢棄物是被告趙英傑和他一起分2次載運到 
     上述盧財福住所附近的等語，又證人盧財福亦證稱：是王
    泓 升帶他的朋友來說要借放，分2次載來等語（見偵卷第25
    至  33頁、第461至464頁），證人即盧財福之妻陳秋月亦證
    稱  ：是我先生的朋友王泓升借放的，王泓升先開車來，再
    聯  絡卡車載來，分2次等語（見偵卷第35至37頁），證人
    即被告王泓升、證人盧財福、陳秋月所述互核相符，被告趙
    英傑 也承認有和被告王泓升載運太空包到上述盧財福住所
    處，  依證人即被告王泓升、證人盧財福、陳秋月之上述證
    述，  現場遭查獲的有害事業廢棄物，就是被告趙英傑和被
    告王  泓升一起分2次載來的，而現場又沒有被查獲需要2次
    卡車載運之其他塑膠粒太空包，足見被告趙英傑所承認載運
    到上述盧財福住所附近的太空包，就是上述遭查獲的有害事
    業廢棄物，被告趙英傑辯稱：所載運的是塑膠粒等語，顯係
    飾卸之詞，不能採信。
　⑵被告趙英傑雖辯稱：所載運的太空包是從朋友林秉鋒那裡載
    的等語，但證人林秉鋒於警詢時證稱：我在線西租一塊地放
    塑料回收品，因為要退租，就叫趙英傑把原本寄放的太空包
    約20包（內容物不知道）拿回去，何時忘記了，只知道在10
    8年3月份，我空地失火前就拿走了等語（見偵卷第530、531
    頁）；於偵訊時結證稱：（太空包）是我的股東放的，我問
    我股東，好像是ABS跟PP粉碎料，好像有PVC，警方帶趙英傑
    來查訪時，問我趙英傑有沒有放東西在我線西鄉那塊地，我
    就說有，事後我問我的股東，我股東說有叫趙英傑去載那些
    東西等語（見偵卷第549至554頁），關於太空包究竟是被告
    趙英傑寄放、或股東所放，證人林秉鋒前後所述並不相同，
    又依證人林秉鋒上述所證，他不知道太空包內容物是什麼，
    而且被告趙英傑是在108年3月份以前，就將太空包載走，而
    本件被告趙英傑和王泓升是在108年7月中旬，才一起載運遭
    查獲物到上述盧財福住所外，如上所述，二者時間已經相隔
    4個月，證人林秉鋒所稱被告趙英傑載走的太空包，是否就
    是被告趙英傑所稱載到上述盧財福住所外的太空包，顯有疑
    問，難以證人林秉鋒上述前後不符又不能確定太空包內容物
    的證述，而為有利被告趙英傑之認定。
　⑶被告趙英傑又辯稱：可以調電話通聯紀錄來證明，被告王泓
    升在載運前、後是否有聯絡被告趙英傑等語，但被告趙英傑
    原稱不曉得當時使用的電話，請求調卷內所載被告王泓升電
    話的通聯等語（見本院卷第133頁），後來又說有另案經警
    方監聽才知道當時自己使用的電話是0000000000號等語見本
    院卷第198頁），經調取被告王泓升卷內所載的行動電話000
    0000000號、0000000000號108年7月1日至108年10月31日之
    通聯記錄（見本院卷第155至181頁），雖然沒有與上述0000
    000000號之通聯紀錄，但證人即被告王泓升證稱：和被告趙
    英傑聯絡是用微信等語（見本院卷第243、246頁），而且被
    告趙英傑、或被告王泓升，當時是否只有使用上述的電話，
    被告趙英傑也不能確定，所以，難以上述之行動電話通聯記
    錄，而為有利被告趙英傑之認定。
　⑷綜上，足以認定被告趙英傑與被告王泓升一起載到上述盧財
    福住所附近的物品，就是上述遭查獲的廢棄物，而上述廢棄
    物是屬於廢棄物清理法第2條第2項第2款第1目所定之有害事
    業廢棄物，亦有上述之彰化縣環境保護局109年9月18日彰環
    廢字第1090053342號函說明明確，並有上述廢棄物樣品檢驗
    報告及其他上述證據可以證明，事證明確，被告趙英傑上述
    犯罪行為，也可以認定。
　⑸至於起訴書記載被告趙英傑另有與被告王泓升，共同將上述
    有害事業廢棄物2袋，載到上述和興段2-10地號國有土地上
    棄置之行為云云，但此部分經查：證人即被告王泓升於警詢
    、偵查中雖然都證稱：是和被告趙英傑一起上述廢棄物2袋
    到上述國有土地棄置等語，但於本院結證稱：之前說和趙英
    傑一起載去是說謊，是自己載去的，我當時非常生氣等語
　　（見本院卷第242、248頁），證人即被告王泓升前後所述  
    並不相符，已有可疑，且依路口監視器翻拍照片所攝示之情
    形，不能看出載運的上述4713-NZ自用小貨車上到底有幾個
    人，在該4713-NZ自用小貨車查驗DNA，也只檢驗出與被告王
    泓升相符之DNA，沒有檢驗出被告趙英傑或其他人相符的DNA
    ，有上述內政部警政署刑事警察局109年2月25日刑生字第10
    88022095號鑑定書可以參考，此外，又查無其他證據，足以
    證明被告趙英傑確實有和被告王泓升一起去上述國有土地棄
    置廢棄物，此部分不能證明，附此敘明。
四、按廢棄物清理法第46條第4 款所謂「未依第41條第1 項規定
    領有廢棄物清除、處理許可文件，從事廢棄物貯存、清除、
    處理，或未依廢棄物清除、處理許可文件內容貯存、清除、
    處理廢棄物」，其中「貯存」、「清除」、「處理」之名詞
    定義係指：「貯存」指一般廢棄物於清除、處理前，放置於
    特定地點或貯存容器、設施內之行為；「清除」指一般廢棄
    物之收集、運輸行為；「處理」指下列行為：⑴中間處理：
    指一般廢棄物在最終處置前，以物理、化學、生物、熱處理
    、堆肥或其他處理方法，改變其物理、化學、生物特性或成
    分，達成分離、減積、去毒、固化或安定之行為。⑵最終處
    置：指將一般廢棄物以安定掩埋、衛生掩埋或封閉掩埋之行
    為。⑶再利用：一般廢棄物做為原料、材料、燃料、填土或
    其他經中央主管機關及目的事業主管機關認定之用途行為，
    此觀之「事業廢棄物貯存清除處理方法及設施標準」第2 條
    第1 項之規定即可明。又按非法棄置廢棄物，亦屬違法之廢
    棄物處理行為（最高法院102年度台上字第4403判決意旨參
    照）。本案被告趙英傑、王泓升均未依廢棄物清理法第41條
    第1 項規定領有廢棄物清除、處理許可文件，由被告趙英傑
    、王泓升共同將太空包裝之有害事業廢棄物，載運至上述盧
    財福住所附近棄置後就沒有再做其他處理，顯然是將上述有
    害事業廢棄物棄置在該處，其後並由被告王泓升單獨載運其
    中2袋到上述和興段2-10地號國有土地上棄置，再載運到其
    上述住處、車上等行為，依上述說明，2人所為都應屬廢棄
    物清理法所指任意棄置有害廢棄物，及未領有廢棄物清除、
    處理許可文件非法清除、處理行為無訛。
　㈠核被告2人所為，均係犯廢棄物清理法第46條第1款之任意棄
    置有害事業廢棄物罪，及同法第4 款之非法清理、處理廢棄
    物罪。
　㈡被告趙英傑分2次載運上述有害事業廢棄物到上述盧財福住所
    處棄置之行為，及被告王泓升分2次載運上述有害事業廢棄
    物到上述盧財福住所處棄置、又載運其中2袋到上述國有地
    棄置、再載運其中4袋到其上述住處、載運其中1袋在車上之
    行為，各係基於一個非法清理廢棄物、任意棄置有害事業廢
    棄物之犯意，所為之接續行為，各為接續犯。被告2人有犯
    意之聯絡與行為之分擔，為共同正犯。又被告2人以一行為
    觸犯上述數罪名，為想像競合犯，應依刑法第55條規定，從
    一情節較重之任意棄置有害事業廢棄物罪處斷。
  ㈡被告趙英傑前曾因竊盜、施用毒品、偽造文書、槍砲等案件
    ，經法院判處罪刑確定並定應執行有期徒刑6年3月確定，入
    監執行後，於105年4月8日假釋出監，106年3月14日假釋期
    滿執行完畢之事實，及被告王泓升前曾因贓物、詐欺、偽造
    文書等案件，經法院判處罪刑確定並定應執行有期徒刑4年3
    月確定，入監執行後，於106年9月22日假釋出監，108年8月
    1日假釋期滿執行完畢之事實，有臺灣高等法院被告前案紀
    錄表在卷可以參考，其2人各於有期徒刑執行完畢後5年內故
    意再犯本件有期徒刑以上之罪，各為累犯，應各依刑法第47
    條第1項之規定，加重其刑。又被告2人各曾因多件案件，經
    法院判處罪刑並執行完畢後，竟未能記取教訓，反而再為本
    案犯罪行為，本院審酌一切情狀後，認本件被告2人各依累
    犯加重最低法定本刑部分，應無過苛之處，依大法官會議釋
    字第775號解釋意旨裁量結果，認本件最低法定本刑仍需加
    重，附此敘明。
　㈢爰審酌被告2人明知不得任意棄置有害事業廢棄物或非法進行
    廢棄物之清理，竟僅為貪圖自身利益，非法任意棄置有害事
    業廢棄物，非法從事廢棄物之清除、處理，行為影響環境衛
    生，危及生態，妨害國民健康等情，被告趙英傑犯後否認犯
    行、被告王泓升犯後坦承犯行之態度，被告王泓升並積極合
    法清除上述有害事業廢棄物，已如上述，並考量被告2人非
    法清除、處理、任意棄置之廢棄物為有害事業廢棄物、及其
    種類、數量，暨其2人之犯罪目的、手段、參與程度、智識
    程度、家庭經濟狀況及其他一切情狀，分別量處如主文所示
    之刑，以示懲儆。
　四、被告王泓升使用其所有之上述4713-ZN號自用小貨車，任
    意棄置有害事業廢棄物以非法清理廢棄物，該車輛為供犯罪
    所用之物，但本院考量如果予以宣告沒收，是否符合比例原
    則，尚有疑問，而且被告王泓升已經委請合法業者清除、處
    理上述廢棄物，如上所述，已經排除上述廢棄物繼續危害環
    境，認為沒有宣告沒收之必要，亦附此敘明。
據上論斷，應依刑事訴訟法第299條第1項前段，廢棄物清理法第
46條第1款、第4款，刑法第11條前段、第28條、第47條第1項、
第55條，判決如主文。
中　　華　　民　　國　　110 　年　　3 　　月　　30　　日
                  刑事第四庭    審判長法官  余仕明
                                法      官  林怡君
                                法      官  許家偉
以上正本證明與原本無異。
如不服本判決應於收受判決後20日內向本院提出上訴書狀，並應
敘述具體理由。其未敘述上訴理由者，應於上訴期間屆滿後20日
內向本院補提理由書( 均須按他造當事人之人數附繕本) 「切勿
逕送上級法院」。
中　　華　　民　　國　　110 　年　　3 　　月　　30　　日
                                書記官  姚志鴻
附表：
廢  棄  物  代  碼 C-0110銅及其化合物（總銅）（僅限廢觸媒、集塵灰、廢液、污泥、濾材、焚化飛灰或底渣）。 物              種 0299廢塑膠或其混合物。 物   理    性   質 S故狀。 有   害    特   性 H04溶出毒性。 主 要（有害）成 分 I1209銅及其化合物（總銅）。 廢  棄  物  顏  色 雜色。 廢棄物重量（公噸） 4.03。 備註： ⑴上開有害事業廢棄物，係以太空包分裝，員警在盧財福住所附近棄置點扣得28袋；在彰化縣○○鄉○○路○○○路○○路○○○○○縣○○鎮○○段0000地號國有土地扣得2袋；在王泓升之車牌號碼0000-00號自用小貨車車斗上扣得1袋；在王泓升之彰化縣○○市○○○街00號住處扣得4袋，合計35袋。 ⑵經採樣做毒性特性溶出程序（TCLP）溶出標準，檢測有毒重金屬「總銅」含量分別為98mg/L、206mg/L、61.4mg/L、101mg/L、118mg/L、27.9mg/L，超過管制標準值15mg/L。 （趙英傑、王泓升誆騙盧財福代售之碎塑膠粉亦以太空包裝袋，經員警在王泓升之上開自小貨車車斗上扣得後，責付王泓升保管。）          
附錄本案論罪科刑法條：
廢棄物清理法第46條
有下列情形之一者，處1年以上5年以下有期徒刑，得併科新臺幣
1千5百萬元以下罰金：
一、任意棄置有害事業廢棄物。
二、事業負責人或相關人員未依本法規定之方式貯存、清除、處
    理或再利用廢棄物，致污染環境。
三、未經主管機關許可，提供土地回填、堆置廢棄物。
四、未依第41條第1項規定領有廢棄物清除、處理許可文件，從
    事廢棄物貯存、清除、處理，或未依廢棄物清除、處理許可
    文件內容貯存、清除、處理廢棄物。
五、執行機關之人員委託未取得許可文件之業者，清除、處理一
    般廢棄物者；或明知受託人非法清除、處理而仍委託。
六、公民營廢棄物處理機構負責人或相關人員、或執行機關之人
    員未處理廢棄物，開具虛偽證明。